【裁判字號】    97,交聲,1301
【裁判日期】    970912
【裁判案由】    違反道路交通管理處罰條例聲明異議
【裁判全文】
臺灣桃園地方法院交通事件裁定        97年度交聲字第1191號
                                    97年度交聲字第1298號
                                    97年度交聲字第1299號
                                    97年度交聲字第1300號
                                    97年度交聲字第1301號
                                    97年度交聲字第1302號
原處分機關  桃園縣政府警察局桃園分局
異  議  人
即受處分人  甲○○
上列受處分人因違反道路交通管理處罰條例案件，對於桃園縣政
府警察局桃園分局民國97年7 月8 日所為之處分（原處分：97桃
警分交裁字第02113 、02114 、02115 、02116 、02117 、0211
8 號），聲明異議，本院裁定如下：
    主  文
附表所示之交通違規事件之原處分均撤銷。
甲○○均不罰。
    理  由
一、原處分意旨略以：異議人即受處分人甲○○於附表所示之違
    規時間，在桃園縣桃園市○○○路○ 段188 號旁之鐵皮屋擺
    設檳榔攤，為桃園縣政府警察局桃園分局埔子派出所警員孫
    志明、賴永人、葉閔瑞先後舉發「違規設攤」，並填製如附
    表所示之舉發違反道路交通管理事件通知單，再經桃園縣政
    府警察局桃園分局以附表所示之違反道路交通管理事件裁決
    書，分別裁處異議人如附表所示之罰鍰。
二、本件異議人聲明異議意旨略以：本件異議人之「金格檳榔店
    」係在私人土地上搭建，並非在道路上擺設攤位，並無妨害
    交通情形。況「金格檳榔店」早於90年間即為營利事業登記
    ，所在地雖為桃園市○○街265 號1 樓，因吉安街與大興西
    路斜斜交叉，該吉安街265 號之另一面即大興西路，因大興
    西路為新開道路尚無合法門牌，無以從大興西路門牌申請營
    利事業登記，但已足證該金格檳榔店有營利事業登記，本件
    顯不符道路交通管理處罰條例第82條第1 項第10款之規定，
    原裁決違背事實及法令，應予撤銷等語。
三、按有下列情形之一者，除責令行為人即時停止並消除障礙外
    ，處行為人或其雇主新台幣1,200 元以上2,400 元以下罰鍰
    ：…十、未經許可在道路擺設攤位。道路交通管理處罰條例
    第82條第1 項第10款定有明文。而同條例第3 條第1 款規定
    ：「本條例所用名詞釋義如下：一、道路：指公路、街道、
    巷衖、廣場、騎樓、走廊或其他供公眾通行之地方」。經查
    ：
  (一)本件異議人所擺設之檳榔攤地點，係在桃園縣桃園市○○○
    路○段188 號旁私人土地上之鐵皮屋，該處非屬公路、街道
    、巷衖、廣場、騎樓、走廊或其他供公眾通行之地方，亦未
    占用人行道、馬路，此有卷附檳榔攤照片2 幀在卷可稽，並
    經本院依職權調取本院97年度交聲字第692 、695 至701 號
    卷查知，該案法官於97年6 月30日下午3 時至桃園縣桃園市
    ○○○路金格檳榔店現場勘驗，勘驗結果為「一、經勘驗現
    場人行道上之紅色廂型物為變電箱。二、經勘驗金格檳榔攤
    並未佔用人行道」乙節，有勘驗筆錄及現場照片5 張在卷可
    佐，由此顯見異議人主張「金格檳榔店」係在道路旁之私人
    土地上搭建，並非在道路上擺設攤位等語，核與事實相符，
    足堪採信。
  (二)此外，參酌原處分機關之答辯意旨謂：取締異議人違規之原
    因，是因為金格檳榔攤小姐在道路上招攬客人，且買賣交付
    檳榔、飲品之行為是在大興西路3 段之道路上，便前往瞭解
    ，詢問當時的店員甲○○是否有營利事業登記證及是否有門
    牌號碼，店員說不清楚是否有營利事業登記證及門牌，該攤
    位是設於紅磚人行道後面之土地，就開單舉發，於舉發當時
    並未照相及錄影等語可知，警員係因金格檳榔店僱用之店員
    有在道路上招攬生意之行為，始予舉發，惟此一情節，尚與
    道路交通管理處罰條例第82條第1 項第10款規定所欲處罰之
    「在道路上擺設攤位」之違規情節不符，至為灼然。
  (三)至警員前往該檳榔店查訪，詢問店員有無營利事業登記證，
    店員未能為明白答覆時，縱警員予以開單舉發，原處分機關
    於舉發機關移送本件違規情節後，亦應依職權予以實質審查
    ，況商號之營利事業登記資料均為公示資料，原處分機關自
    可予以詳查確認，不得逕以店員無法清楚答覆為由，即謂該
    檳榔店有如上之違規行為，此乃至明之理。
  (四)綜上，本件異議人擺設之檳榔攤地點，因非道路，與道路交
    通管理處罰條例第82條第1 項第10款規定之「未經許可在道
    路擺設攤位者」之處罰要件不符。因此，本件執勤員警顯係
    誤會致舉發錯誤。是以，原處分機關依據道路交通管理處罰
    條例第82條第1 項第10款規定裁處異議人如附表所示之罰鍰
    ，顯有不當。
五、綜上所述，異議人聲明異議，為有理由，應由本院撤銷原處
    分，並為異議人均不罰之諭知如主文第2 項所示。
六、據上論斷，應依道路交通案件處理辦法第20條前段，裁定如
    主文。
中    華    民    國    97    年    9     月    12    日
                  交通法庭    法  官  胡芷瑜
以上正本證明與原本無異。
如不服本裁定，應於裁定送達後5 日內向本院提出抗告狀。
                              書記官  張懿昀
中    華    民    國    97    年    9     月    12    日
附表：
┌──┬──────┬────┬───────┬───────┬──────┬────┬────┬─────┬───────┬─────┐
│編號│  裁決日期  │受處分人│  裁決書字號  │ 舉發單位／   │ 違規時間   │違規地點│舉發方式│原舉發裁處│原舉發裁處之違│裁處金額  │
│    │            │        │              │ 違規單號     │(年月日時)  │        │        │之違規事實│規法條        │(新台幣)  │
├──┼──────┼────┼───────┼───────┼──────┼────┼────┼─────┼───────┼─────┤
│ 一 │97年7 月8 日│甲○○  │97桃警分交裁字│桃警局交字第DB│97年2 月23日│桃園市大│逕行舉發│未經許可在│道路交通管理處│1500元    │
│    │            │        │第02113號     │0000000號     │上午3 時39分│興西路3 │        │道路擺設攤│罰條例第82條第│          │
├──┼──────┼────┼───────┼───────┼──────┼────┼────┼─────┼───────┼─────┤
│ 二 │97年7 月8 日│甲○○  │97桃警分交裁字│桃警局交字第DB│97年3 月7 日│桃園市大│逕行舉發│未經許可在│道路交通管理處│1500元    │
│    │            │        │第02114號     │0000000號     │上午1 時42分│興西路3 │        │道路擺設攤│罰條例第82條第│          │
├──┼──────┼────┼───────┼───────┼──────┼────┼────┼─────┼───────┼─────┤
│ 三 │97年7 月8 日│甲○○  │97桃警分交裁字│桃警局交字第DB│97年1 月13日│桃園市大│逕行舉發│未經許可在│道路交通管理處│1500元    │
│    │            │        │第02115號     │0000000號     │上午5 時22分│興西路3 │        │道路擺設攤│罰條例第82條第│          │
├──┼──────┼────┼───────┼───────┼──────┼────┼────┼─────┼───────┼─────┤
│ 四 │97年7 月8 日│甲○○  │97桃警分交裁字│桃警局交字第DB│97年1 月20日│桃園市大│逕行舉發│未經許可在│道路交通管理處│1500元    │
│    │            │        │第02116號     │0000000號     │上午2 時29分│興西路3 │        │道路擺設攤│罰條例第82條第│          │
├──┼──────┼────┼───────┼───────┼──────┼────┼────┼─────┼───────┼─────┤
│ 五 │97年7 月8 日│甲○○  │97桃警分交裁字│桃警局交字第DB│97年1 月26日│桃園市大│逕行舉發│未經許可在│道路交通管理處│1500元    │
│    │            │        │第02117號     │0000000號     │上午4 時34分│興西路3 │        │道路擺設攤│罰條例第82條第│          │
├──┼──────┼────┼───────┼───────┼──────┼────┼────┼─────┼───────┼─────┤
│ 六 │97年7 月8 日│甲○○  │97桃警分交裁字│桃警局交字第DB│97年2 月16日│桃園市大│逕行舉發│未經許可在│道路交通管理處│1500元    │
│    │            │        │第02118號     │0000000號     │上午3 時3 分│興西路3 │        │道路擺設攤│罰條例第82條第│          │
└──┴──────┴────┴───────┴───────┴──────┴────┴────┴─────┴───────┴─────┘


司法院資訊處製作；財團法人民間司法改革基金會備份。
